臺灣臺北地方法院刑事裁定　　　　　　 96年度矚重訴字第3號
公　訴　人　臺灣臺北地方法院檢察署檢察官
被　　　告　甲○○
選任辯護人　紀鎮南律師
　　　　　　周威良律師
　　　　　　丁中原律師
被　　　告　戊○○
選任辯護人　范惇律師
　　　　　　陳家淳律師
　　　　　　吳啟孝律師
上列被告因違反證券交易法等案件，乙○裁定如下：
    主  文
甲○○、戊○○均執行羈押並禁止接見通信。
    理  由
一、按被告經法官訊問後，認為犯罪嫌疑重大，而有下列情形之
    一者，非予羈押，顯難進行追訴、審判或執行者，得羈押之
    ：(一)逃亡或有事實足認為逃亡之虞者。(二)有事實足認為有湮
    滅、偽造、變造證據或勾串共犯或證人之虞者。(三)所犯為死
    刑、無期徒刑或最輕本刑5年以上有期徒刑之罪者，刑事訴
    訟法第101條第1項定有明文。又羈押之目的在於確保刑事偵
    查、審判程序之完成，及刑事執行之保全，或預防反覆實施
    特定犯罪。被告有無繼續羈押之必要，應許由法院斟酌訴訟
    進行程度及其他一切情事而為認定，最高法院46年度台抗字
    第6號判例可資參照。
二、經乙○於民國96年8月13日訊問被告甲○○、戊○○後，認
    被告甲○○涉犯證券交易法第171條第1項第1款、第2款、第
    3項、第2項、第174 條第1項第9款、修正施行前之銀行法第
    125條之2第1項後段、第2項、第125條之3、修正施行前之票
    券金融管理法第58條第1項、修正施行前之保險法第168條之
    2第1項、商業會計法第71條第1款、政府採購法第87條第3項
    、公司法第9條、刑法第165條、第339條第1項、第342條第1
    項等罪嫌，被告戊○○涉犯證券交易法第171條第1項第1款
    、第2款、第3款、修正施行前之銀行法第125條之2第1項、
    修正施行前之保險法第168條之2第1項、刑法第342條第1項
    等罪嫌。且依起訴書證據清單所載證據資料及公訴人於開庭
    時之指述綜合以觀，殊足以顯示被告甲○○、戊○○之犯罪
    嫌疑重大。又於93年4月28日修正之證券交易法第171條第2
    項規定施行後，被告甲○○、戊○○之犯罪所得，依公訴人
    起訴事實及提出之事證觀之：
    (一)被告甲○○為中國力霸股份有限公司（下稱力霸公司）董
      事（86年6月28日起至94年4月13日止）、嘉新食品化纖股
      份有限公司（下稱嘉食化公司）董事（86年6月16日起至
      88年6月30日），共同與被告王又曾及其親戚、友人、親
      信及集團員工，自87年間起，由王又曾主導成立嘉莘企業
      股份有限公司（下稱嘉莘公司）等68家小公司（詳如起訴
      書附表一），並以小公司作為將力霸集團或其他金融機構
      資金掏出之工具，由力霸集團旗下之力霸化公司為小公司
      作背書保證，迄94年3月止，累計力霸公司對小公司背書
      保證餘額達39億3,059萬2,000元，使該等小公司自其他金
      融機構詐貸借得上開金額，而供王家使用。
    (二)被告甲○○為股票上市之東森國際股份有限公司（下稱東
      森國際公司）負責人，因嘉食化公司資金短絀，竟視東森
      國際公司為其個人所有，無視於東森國際公司「資金貸與
      他人作業程序」有關資金貸與他人之徵信、設質債權何全
      、召開董事會之限制，與王又曾、王令一共同意圖為嘉食
      化公司及個人不法利益，將東森國際公司售品之玉米，以
      銷貨退回之不實交易，無償供嘉食化公司出售以取得資金
      融通，自89年至93年8月13日止，以此手法挪用東森國際
      公司玉米6,429萬3,172公斤，共計3億餘元；復自93年4
      月間起，被告甲○○與共同被告王又曾、王令一、己○○
      共同基於意圖為嘉食化公司及王家不法之利益，製造東森
      國公司公司與嘉食化公司、鼎森國際股份有限公司、宏森
      國際股份有限公司、合興實業有限公司及旺群實業股份有
      限公司間假交易，以挪用東森國際公司資金供嘉食化公司
      使用，共計挪用東森國際公司資金達8億9,303萬1,520元
      。
    (三)被告甲○○因其所掌控之美瀚公司有3億4,000萬元資金缺
      口，而可動用之資金尚不足2億元，遂於93年6月底至7月
      間，指示由東森國際公司對東森租賃股份有限公司（下稱
      東森租賃公司）、東凱租賃股份有限公司（下稱東凱租賃
      公司）各增資1億元，再將此2億元資金向由美瀚公司轉投
      資之東森購物百貨股份有限公司（下稱東森購百公司）借
      款予美瀚公司，而圖以東森國際公司資金供其個人使用，
      致生損害於東森國際公司、東森租賃公司及東凱租賃公司
      。
    (四)被告甲○○意圖為自己不法之所有，為求以低價向不知情
      之東森媒體公司小股東收購股權後，進而以其與凱雷集團
      議定之交易價格轉售予凱雷集團，以牟取高額價差之犯意
      ，先於95年3月7日由東森媒體公司臨時董事會決議通過「
      申請撤銷公開發行」，嗣於同年月20日經行政院金融監督
      管理委員會證券期貨局核准不繼續公開發行，以免除證券
      交易法第2章第2節公開收購需向主管機關申報取得股份有
      目的、資金來源等相關規範，甲○○更拒絕持有東森媒體
      公司股權10%之東森國際公司（上市公司）將此重大訊息
      公開，與被告戊○○、丙○○、丁○○、邵正隆等基於共
      同犯意聯絡，分別辦理收購小股東股權事宜，其中被告戊
      ○○係依被告甲○○指示負責資金調度，並以東森得易購
      公司、東森購百公司聯合具名分別於95年3月底及同年4月
      28日2次發函，蓄意隱匿凱雷集團以每股32.5元收購之訊
      息，宣稱願以每股20元向小股東蒐購東森媒體公司股權，
      致張文龍等小股東陷於錯誤，而同意賣出股權，計被告甲
      ○○等以上開虛偽、詐欺等足致他人誤信行為，分別透過
      東森得易購公司、東森購百公司收購小股東持有之東森媒
      體公司股份808,372股、18, 169,674股，再以每股32.5元
      之價格，轉售予凱雷集團，共獲致不法利益高達2億3,733
      萬0,383元，足以生損害於東森媒體公司及其股東（含上
      市之東森國際公司）。
    (五)參以被告二人與王又曾等人於91年5、6月間，共同違反銀
      行法關於利害關係人之授信，不得為無擔保之授信規定，
      竟共同要中華商銀無擔保貸與被告二人所利用之台力公司
      共1億5,000萬元，該等債務是否有清償？何時清償？亦待
      究明。
    綜合上情以觀，在在足證被告二人犯罪嫌疑重大，至為明顯
    。是被告甲○○、戊○○與共同被告王又曾等於93年4月28
    日修正之證券交易法第171條第2項施行後，渠等共同犯罪所
    得顯已逾1億元之門檻，至於正確之犯罪所得，尚待乙○為
    實體審認。且被告甲○○、戊○○迄今均仍否認犯罪，所為
    供述避重就輕，核與其他已到案共同被告、證人所述情節互
    有差異，且上開共犯、證人於乙○審理時，仍可能以證人身
    分行交互詰問，復有同案被告王又曾、王金世英、庚○○、
    劉孟儒仍滯留國外未到案，加以被告二人涉案情節深且廣，
    是於其所涉犯罪事實完成質證之前，有事實足認被告甲○○
    、戊○○尚有勾串共同正犯或證人之虞，且被告甲○○、戊
    ○○所犯證券交易法第171條第2項罪嫌，係最輕本刑為7年
    以上有期徒刑罪名，是被告甲○○、戊○○均有刑事訴訟法
    第101條第1項第2款、第3款之情形。在查明本案犯罪事實前
    ，尚難僅憑上開被告片面否認犯行，即排除被告犯嫌，為保
    全本案證據之真實性及訴訟程序之進行，兼衡被告所涉上開
    犯行，非僅嚴重影響金融秩序，並侵害廣大投資人權益，且
    危及國家整體經濟發展，於釐清被告犯嫌前，認被告甲○○
    、戊○○均有羈押必要，應予執行羈押，並禁止接見通信。
三、據上論斷，依刑事訴訟法第220條，裁定如主文。
中　　華　　民　　國　　96　　年　　8 　　月　　13　　日
                  刑事第十二庭  審判長法  官  李英豪
                                      法  官  曾正龍
                                      法  官  陳慧萍
以上正本證明與原本無異。
如不服本裁定，應於送達後5日內，向乙○提出抗告狀。
                                      書記官  何適熹
中　　華　　民　　國　　96　　年　　8 　　月　　21　　日
